---
title: "Tag 1: Installation, Grundlagen und Projekt Management"
---

# Vorbereitung

*Bitte die folgenden Schritte bereits vor unserer Session durchführen und* *bei Problemen bitte ins* [Kursforum](https://github.com/graebnerc/EinfuehrungR24/discussions) *schreiben.*

Damit ihr das [Kursforum](https://github.com/graebnerc/EinfuehrungR24/discussions) verwenden könnt (und auch aus vielen anderen praktischen Gründen) solltet ihr euch einen Account bei [Github](https://github.com/) erstellen.

Danach solltet rhr `R` und `R-Studio` sowie die in diesem Kurs benötigten Pakete installieren. Dazu findet ihr hier jeweils eine ausführliche Anleitung (auf Englisch):

-   [Installation von R und R-Studio](/tutorials/installation/index.qmd)
-   [Installation der R-Pakete](/tutorials/installing-packages/index.qmd)

Darüber hinaus solltet ihr euch mit den interaktiven Übungen für diesen Kurs vertraut machen. Auch dazu gibt es eine Anleitung:

-   [Interaktive Übungen verwenden](/tutorials/using-exercises/index.qmd)

Zur Installation von R und R-Studio gibt es auch [englischsprachige Videos](https://www.youtube.com/playlist?list=PLZDawQMrG1RImURlbldAF773MDRqeARNu), in denen ihr Schritt für Schritt durch den Installationsprozess geleitet werden.

::: {.callout-note collapse="true"}
## Direkter Zugriff auf die Videos

```{=html}
<div class="embed-container">
<iframe width="370" height="208" src="https://www.youtube.com/embed/szeZPKiK7LM?si=-UW5AP58W3I1-Ig6" title="YouTube video player" frameborder="0" allow="accelerometer; autoplay; clipboard-write; encrypted-media; gyroscope; picture-in-picture; web-share" allowfullscreen></iframe>
</div>
```
```{=html}
<div class="embed-container">
<iframe width="370" height="208" src="https://www.youtube.com/embed/3sJoV_7DGDw?si=GaOWRYmo1K6obIph" title="YouTube video player" frameborder="0" allow="accelerometer; autoplay; clipboard-write; encrypted-media; gyroscope; picture-in-picture; web-share" allowfullscreen></iframe>
</div>
```
```{=html}
<div class="embed-container">
<iframe width="370" height="208" src="https://www.youtube.com/embed/AKGUGQt2dvo?si=kXRPe6lXWNNq4gB9" title="YouTube video player" frameborder="0" allow="accelerometer; autoplay; clipboard-write; encrypted-media; gyroscope; picture-in-picture; web-share" allowfullscreen></iframe>
```
:::

# Zeitplan

| Zeit          | Thema                                                   | Bescheibung                                                                                                                                                                                                                                                                                                        |
|-----------|-----------|-------------------------------------------------|
| 8:15 - 8:45   | Installationsassistenz (optional)                       | Optional, nur für Teilnehmer:innen, die Probleme bei der Installation hatten. Bitte meldet euch vorab per E-Mail oder im [Kursforum](https://github.com/graebnerc/EinfuehrungR24/discussions) ob und ja in welcher Richtung ein Bedarf besteht. Für alle, die keine Probleme hatten beginnt der Kurs erst um 9:00. |
| 9:00 - 9:30  | Block 1.1: Einleitung und Vorstellung                   | Hier stellen sich alle Teilnehmer:innen und ihre Bedarfe vor und das Kursprogramm wird kurz erläutert.                                                                                                                                                                                                             |
| 9:30 - 10:00 | Block 1.2: Grundlagen der Programmiersprache R          | Hier beschäftigen wir uns damit was eine Programmiersprache eigentlich ist, in welcher Hinsicht R besonders ist und was das für die Praxis bedeutet. In diesem Kontext lernen wir auch was es mit Paketen und den unterschiedlichen R Dialekten auf sich hat und wie man R als Taschenrechner verwenden kann.                                                      |
| 10:15 - 11:00 | Block 1.3: Projektmanagement für R Projekte             | Wir lernen wie wir ein Forschungsprojekt vorbereiten, welche Ordnerstruktur wir erstellen sollten und wo unsere Daten, Skripte und Outputs gespeichert werden sollten, damit unser Projekt transparent, reproduzierbar und gut zu dokumentieren ist.                                                               |
| 11:15 - 12:00 | Block 1.4: Grundlegende Datentypen             |  Abschließend lernen wir noch die wichtigsten Datentypen kennen und wo deren Unterscheidung in der Praxis relevant ist.                                                               |
| 12:00 - 12:15 | Abschluss | Ausblick, Fragen und Erläuterung der Take-Home Aufgaben |

# Material

- [Slides](/material/Session-01-Slides.pdf)

::: {.callout-note collapse="true"}
## Skripte und Lösungen für die Aufgaben
<script src="https://gist.github.com/graebnerc/2c8463e8246364013cbd3527966a9ee6.js"></script>
:::

# Nachbereitung

Mit Hilfe der folgenden Materialien könnt ihr die Themen von Tag 1 selbstständig nacharbeiten:

**Block 1.2: Grundlagen der Programmiersprache R**

-   Tutorial [Erste Schritte in R](/tutorials/first-steps/index.qmd)
-   [Englischsprachige Lehrvideos](https://www.youtube.com/playlist?list=PLZDawQMrG1RLPfd_e-ktZ_IIg9Kkbr16a)
-   [Kapitel 2](https://r4ds.hadley.nz/workflow-basics) in @r4ds.
-   Die praktischen Übungen `Basics` aus dem Paket `DataScienceExercises`:

::: {.callout-tip collapse="true"}
## Code um die praktischen Übungen zu starten

```{r}
#| eval: false
learnr::run_tutorial(
  name = "Basics", 
  package = "DataScienceExercises", 
  shiny_args=list("launch.browser"=TRUE))
```
:::

**Block 1.3: Projektmanagement für R Projekte**

-   Tutorial zum [Aufsetzen eines R-Projekts](/tutorials/setting-up-an-r-project/index.qmd) (auf Englisch)
-   Die praktischen Übungen `ProjectOrga` aus dem Paket `DataScienceExercises`:

::: {.callout-tip collapse="true"}
## Code um die praktischen Übungen zu starten

```{r}
#| eval: false
learnr::run_tutorial(
  name = "ProjectOrga", 
  package = "DataScienceExercises", 
  shiny_args=list("launch.browser"=TRUE))
```
:::


**Block 1.4: Grundlegende Datentypen**

- Tutorial zu [Funktionen](/tutorials/obj-types-i-functions/index.qmd), allerdings ohne den Teil "Defining your own functions"
- Tutorial zu [Vektoren](/tutorials/obj-types-ii-vectors/index.qmd)
- Bei Bedarf gibt es hierzu auch eine korrespondierende Liste von [Lehrvideos](https://www.youtube.com/playlist?list=PLZDawQMrG1RJ1oZwuZtiG0fOWSOgyZhYC).
- Den Abschnitt zu DataFrames aus dem Tutorial zu [komplexen Datentypen](/tutorials/obj-types-iii-adv/index.qmd)
- Auch hierzu gibt es bei Bedarf [Lehrvideos](https://www.youtube.com/playlist?list=PLZDawQMrG1RK0Ia3Y3AFqf_FP59GJnIP7), die Bezüge und Videos zu Faktoren können übersprungen werden
- Die praktischen Übungen `ObjectTypes1` aus dem Paket `DataScienceExercises`:^[Die Übungen zum Themenbereich "eigene Funktionen definieren" können ignoriert werden.]

::: {.callout-tip collapse="true"}
## Code um die praktischen Übungen zu starten

```{r}
#| eval: false
learnr::run_tutorial(
  name = "ObjectTypes1", 
  package = "DataScienceExercises", 
  shiny_args=list("launch.browser"=TRUE))
```
:::

- Die praktischen Übungen `ObjectTypes2` aus dem Paket `DataScienceExercises`, sofern sie sich auf `data.frame`s und `tibble`s beziehen.

::: {.callout-tip collapse="true"}
## Code um die praktischen Übungen zu starten

```{r}
#| eval: false
learnr::run_tutorial(
  name = "ObjectTypes2", 
  package = "DataScienceExercises", 
  shiny_args=list("launch.browser"=TRUE))
```
:::

Bei Fragen, insbesondere wenn es Probleme bei den Übungen gibt, nutzt bitte das [Kursforum](https://github.com/graebnerc/EinfuehrungR24/discussions). Die Fragen kann ich entweder direkt beantworten, oder ich greife sie zu Beginn der nächsten Session noch einmal explizit auf.

**Wichtig:** *Bitte denkt unbedingt daran die Aufgaben zur Vorbereitung auf* *Tag 2 zu machen - sonst geht das didaktische Konzept des* *Kurses nicht auf.*
