---
title: "Tag 2: Daten einlesen und aufbereiten"
---

# Vorbereitung

*Bitte die folgenden Schritte bereits vor unserer Session durchführen und* *bei Problemen bitte ins* [Kursforum](https://github.com/graebnerc/EinfuehrungR24/discussions) *schreiben.*

-   Videos zum [Importieren von Daten](https://www.youtube.com/playlist?list=PLZDawQMrG1RK05hizCTxDROrbvdACAy0h) und der [Datenaufbereitung](https://www.youtube.com/playlist?list=PLZDawQMrG1RIzp07hiVKmu6wUs8tqdKod)

::: {.callout-note collapse="true"}
## Videos zum Importieren von Daten

```{=html}
<div class="embed-container">
<iframe width="370" height="208" src="https://www.youtube.com/embed/8MTAs3u5OR0?si=L80LA5tWMwUg7Ewk" title="YouTube video player" frameborder="0" allow="accelerometer; autoplay; clipboard-write; encrypted-media; gyroscope; picture-in-picture; web-share" allowfullscreen></iframe>
</div>
```

```{=html}
<div class="embed-container">
<iframe width="370" height="208" src="https://www.youtube.com/embed/7mmwaqC3qRg?si=LNU51ETVRqvSOgTY" title="YouTube video player" frameborder="0" allow="accelerometer; autoplay; clipboard-write; encrypted-media; gyroscope; picture-in-picture; web-share" allowfullscreen></iframe>
</div>
```

```{=html}
<div class="embed-container">
<iframe width="370" height="208" src="https://www.youtube.com/embed/GNpQKsygB30?si=M1A2hLTJkzxhvMBC" title="YouTube video player" frameborder="0" allow="accelerometer; autoplay; clipboard-write; encrypted-media; gyroscope; picture-in-picture; web-share" allowfullscreen></iframe>
</div>
```

```{=html}
<div class="embed-container">
<iframe width="370" height="208" src="https://www.youtube.com/embed/L_OASuntwGs?si=417PTG3nCdmG32RQ" title="YouTube video player" frameborder="0" allow="accelerometer; autoplay; clipboard-write; encrypted-media; gyroscope; picture-in-picture; web-share" allowfullscreen></iframe>
</div>
```

```{=html}
<div class="embed-container">
<iframe width="370" height="208" src="https://www.youtube.com/embed/mn581HEFW-Y?si=8s-MJh4WHTYAYTWB" title="YouTube video player" frameborder="0" allow="accelerometer; autoplay; clipboard-write; encrypted-media; gyroscope; picture-in-picture; web-share" allowfullscreen></iframe>
</div>
```

```{=html}
<div class="embed-container">
<iframe width="370" height="208" src="https://www.youtube.com/embed/OJFa10WMVuM?si=Qlq3LJc0jyXD1SGP" title="YouTube video player" frameborder="0" allow="accelerometer; autoplay; clipboard-write; encrypted-media; gyroscope; picture-in-picture; web-share" allowfullscreen></iframe>
</div>
```

```{=html}
<div class="embed-container">
<iframe width="370" height="208" src="https://www.youtube.com/embed/vuyeUB6RGVU?si=dINcsJuyHgvdNP9P" title="YouTube video player" frameborder="0" allow="accelerometer; autoplay; clipboard-write; encrypted-media; gyroscope; picture-in-picture; web-share" allowfullscreen></iframe>
</div>
``` 

```{=html}
<div class="embed-container">
<iframe width="370" height="208" src="https://www.youtube.com/embed/VPUBZg97Zzo?si=Ab1rXJeeu8QaECYZ" title="YouTube video player" frameborder="0" allow="accelerometer; autoplay; clipboard-write; encrypted-media; gyroscope; picture-in-picture; web-share" allowfullscreen></iframe>
</div>
``` 

:::

::: {.callout-note collapse="true"}
## Videos zur Datenaufbereitung

```{=html}
<div class="embed-container">
<iframe width="370" height="208" src="https://www.youtube.com/embed/0MMPyRCEufg?si=wODXoBKkK_7uqy0n" title="YouTube video player" frameborder="0" allow="accelerometer; autoplay; clipboard-write; encrypted-media; gyroscope; picture-in-picture; web-share" allowfullscreen></iframe>
</div>
```

```{=html}
<div class="embed-container">
<iframe width="370" height="208" src="https://www.youtube.com/embed/OdCcBWHJKvU?si=Q9doQYZFnodFnI6E" title="YouTube video player" frameborder="0" allow="accelerometer; autoplay; clipboard-write; encrypted-media; gyroscope; picture-in-picture; web-share" allowfullscreen></iframe>
</div>
```

```{=html}
<div class="embed-container">
<iframe width="370" height="208" src="https://www.youtube.com/embed/9L0xAgymcKo?si=lSlKxnPq_OsCtxrg" title="YouTube video player" frameborder="0" allow="accelerometer; autoplay; clipboard-write; encrypted-media; gyroscope; picture-in-picture; web-share" allowfullscreen></iframe>
</div>
```

```{=html}
<div class="embed-container">
<iframe width="370" height="208" src="https://www.youtube.com/embed/7Sp1U0CLlts?si=ffij8rCZLlXMkqBq" title="YouTube video player" frameborder="0" allow="accelerometer; autoplay; clipboard-write; encrypted-media; gyroscope; picture-in-picture; web-share" allowfullscreen></iframe>
</div>
```

```{=html}
<div class="embed-container">
<iframe width="370" height="208" src="https://www.youtube.com/embed/khegEBj6Bqk?si=9RnXuia3lolgYPJF" title="YouTube video player" frameborder="0" allow="accelerometer; autoplay; clipboard-write; encrypted-media; gyroscope; picture-in-picture; web-share" allowfullscreen></iframe>
</div>
```

```{=html}
<div class="embed-container">
<iframe width="370" height="208" src="https://www.youtube.com/embed/K4MPQkRZUhw?si=aneKHgSZnH8Y2ZUb" title="YouTube video player" frameborder="0" allow="accelerometer; autoplay; clipboard-write; encrypted-media; gyroscope; picture-in-picture; web-share" allowfullscreen></iframe>
</div>
```

```{=html}
<div class="embed-container">
<iframe width="370" height="208" src="https://www.youtube.com/embed/HGkrF-_tvog?si=dpqO9urb1uRIdhwy" title="YouTube video player" frameborder="0" allow="accelerometer; autoplay; clipboard-write; encrypted-media; gyroscope; picture-in-picture; web-share" allowfullscreen></iframe>
</div>
```

```{=html}
<div class="embed-container">
<iframe width="370" height="208" src="https://www.youtube.com/embed/1fLZoRsSi-M?si=RBLqN0weVmH_g7kX" title="YouTube video player" frameborder="0" allow="accelerometer; autoplay; clipboard-write; encrypted-media; gyroscope; picture-in-picture; web-share" allowfullscreen></iframe>
</div>
```

```{=html}
<div class="embed-container">
<iframe width="370" height="208" src="https://www.youtube.com/embed/gaA2j6CLVRQ?si=QHvM2x337ZYk_PnO" title="YouTube video player" frameborder="0" allow="accelerometer; autoplay; clipboard-write; encrypted-media; gyroscope; picture-in-picture; web-share" allowfullscreen></iframe>
</div>
```
:::

# Zeitplan

| Zeit          | Thema                                                   | Bescheibung                                                                                                                                                                                                                                            |
|--------------|--------------|--------------------------------------------|
| 9:00 - 9:30   | Fragen und Übungen                                      | Hier klären wir Fragen zu Übungen zu Tag 1 und vertiefen ggf. Konzepte, mit denen ihr Probleme hattet.                                                                                                                                                 |
| 9:35 - 10:15  | Block 2.1: Einlesen von Daten                           | Anhand von `.csv` Dateien üben wir, wie man mit `data.table::fread()` Daten einzulesen und dabei typische Schwierigkeiten überwinden kann.                                                                                                             |
| 10:30 - 10:45 | Der Analyse-Workflow und das Konzept von 'tidy data'    | Die Arbeit mit empirischen Daten folgt immer einem bestimmten Ablauf. Die einzelnen Schritte klar zu strukturieren hilft in der Praxis die Übersicht zu behalten. Zentral ist dabei die Aufgabe Rohdaten in so genannte 'tidy data' zu transformieren. |
| 10:45 - 11:15 | Block 2.2: Data Wrangling                               | Wir klären Fragen zum Video-Input zum Themenbereich 'data wrangling' und lösen in der Gruppe Übungsaufgaben.                                                                                                                                           |
| 11:30 - 12:00 | Block 2.3.: Data Manipulation                           | Wir klären Fragen zum Video-Input zum Themenbereich 'data manipulation' und lösen in der Gruppe Übungsaufgaben.                                                                                                                                        |
| 12:00 - 12:15 | Ausblick, Fragen und Erläuterung der Take-Home Aufgaben |                                                                                                                                                                                                                                                        |

# Material

-   Slides und Notizen werden nach dem Termin ergänzt

# Nachbereitung

Mit Hilfe der folgenden Materialien könnt ihr die Themen von Tag 2 selbstständig nacharbeiten:

**Block 2.1: Einlesen von Daten**

- Die auch zur Vorbereitung genutzen Videos
- Das [Tutorial zum Einlesen und Speichern von Daten](/tutorials/importing-exporting-data/index.qmd)
- Die praktischen Übungen `DataImport` aus dem Paket `DataScienceExercises`

**TBA**

**Block 2.2 & Block 2.3: Datenaufbereitung**

- Die auch zur Vorbereitung genutzen Videos
- Das [Tutorial zum Thema Datenaufbereitung](/tutorials/data-preparation/index.qmd)
- Die praktischen Übungen `Wrangling1` aus dem Paket `DataScienceExercises`:

::: {.callout-tip collapse="true"}
## Code um die praktischen Übungen zu starten

```{r}
#| eval: false
learnr::run_tutorial(
  name = "Wrangling1", 
  package = "DataScienceExercises", 
  shiny_args=list("launch.browser"=TRUE))
```
:::

- Wer noch weitere Übungen zum Thema "Data Wrangling" sucht, kann sich die
praktischen Übungen `Wrangling2` aus dem Paket `DataScienceExercises` anschauen:

::: {.callout-tip collapse="true"}
## Weitere Übungen zum Thema Data Wrangling

```{r}
#| eval: false
learnr::run_tutorial(
  name = "Wrangling2", 
  package = "DataScienceExercises", 
  shiny_args=list("launch.browser"=TRUE))
```
:::

Bei Fragen, insbesondere wenn es Probleme bei den Übungen gibt, nutzt bitte das [Kursforum](https://github.com/graebnerc/EinfuehrungR24/discussions). Die Fragen kann ich entweder direkt beantworten, oder ich greife sie zu Beginn der nächsten Session noch einmal explizit auf.

**Wichtig:** *Bitte denkt unbedingt daran die Aufgaben zur Vorbereitung auf* *Tag 3 zu machen - sonst geht das didaktische Konzept des* *Kurses nicht auf.*



